臺灣高雄地方法院民事判決　　　　　　110年度鳳小字第908號
原　　　告　史博軒　


被　　　告　李文堯　
上列當事人間請求損害賠償事件，本院於民國110 年11月22日言
詞辯論終結，判決如下：
    主      文
被告應給付原告新臺幣肆仟捌佰貳拾柒元。
原告其餘之訴駁回。
訴訟費用新臺幣壹仟元由被告負擔。
本判決第一項得假執行。但被告以新臺幣肆仟捌佰貳拾柒元為原
告預供擔保後，得免為假執行。
    事實及理由
一、原告主張：被告於民國110 年3 月7 日10時5 分許，駕駛訴
    外人翔豐交通有限公司所有之車牌號碼000-0000號營業用小
    客車（下稱肇事車輛），行經高雄市鳳山區青年路2 段與文
    橫路口處，因駕駛車輛未注意車前狀況，不慎與訴外人史○
    ○所有並由原告騎乘之車牌號碼000-000 號普通重型機車（
    下稱系爭車輛）發生碰撞（下稱系爭事故），致系爭車輛受
    損並由訴外人源山車業行維修完畢，維修費用為11,750元（
    含零件費用9,230 元、工資費用2,520 元），史○○已將系
    爭車輛損害賠償請求權讓與原告。又史○○將系爭車輛借貸
    予原告使用，原告因系爭車輛前開維修期間無法使用系爭車
    輛上下班，故於110 年3 月9 日起至110 年3 月12日止，合
    計4 日，每日往返原告住所即高雄市○○區○○○路000 巷
    0 號與工作地點即高雄市○○區○○街000 號，需搭乘計程
    車上下班，增加生活上所需交通費用1,310 元（計算式：21
    5 ＋220 ＋215 ＋215 ＋220 ＋225 ＝1310）。另系爭事故
    造成原告精神上驚嚇，致受有精神上痛苦，請求被告賠償非
    財產上損害1,000 元。是以，原告因系爭事故受有損害合計
    14,060元（計算式：11,750＋1,310 ＋1,000 ＝14,060）。
    為此，爰依民法第184 條第1 項前段、第191 條之2 、第19
    5 條、第196 條規定、侵權行為、債權讓與之法律關係提起
    本訴，並聲明：被告應給付原告14,060元。
二、被告則以：對於被告就駕駛肇事車輛不慎撞擊系爭車輛且就
    系爭事故具有過失之事實均不爭執，惟就系爭車輛維修費用
    部分未依折舊率計算損害賠償金額及請求維修費用過高，又
    原告可搭乘大眾交通工具上下班，故無請求搭乘計程車費用
    之必要等語置辯。並聲明：原告之訴駁回。
三、本院得心證之理由：
（一）按因故意或過失，不法侵害他人之權利者，負損害賠償責
      任；汽車、機車或其他非依軌道行駛之動力車輛，在使用
      中加損害於他人者，駕駛人應賠償因此所生之損害；汽車
      行駛時，駕駛人應注意車前狀況及兩車並行之間隔，並隨
      時採取必要之安全措施，民法第184 項第1 項前段、第19
      1 條之2 前段，道路交通安全規則第94條第3 項前段分別
      定有明文。查原告主張之被告侵權行為事實，業據其提出
      高雄市政府警察局道路交通事故初步分析研判表、事故照
      片相片黏貼紀錄表、道路交通事故現場圖、系爭車輛行車
      執照、估價單、統一發票收據、車輛損害賠償債權請求權
      讓與同意書等件為證（本院卷第11至25頁、第119 頁），
      並有本院職權調閱之系爭事故現場圖等資料附卷可稽（本
      院卷第35至55頁），又被告於本院審理時自承對於系爭事
      故發生有過失（本院卷第88頁），是本件調查證據之結果
      ，堪信原告主張為真實。是以，足認系爭事故係因被告駕
      駛肇事車輛因未注意車前狀況，致肇事車輛左前車頭撞擊
      系爭車輛前車頭，原告既已受讓史○○之系爭車輛維修費
      用損害賠償請求權，原告依侵權行為及債權讓與之法律關
      係請求被告損害賠償，自屬有據。
（二）原告所得請求賠償之各項金額分述如下：
    ⒈系爭車輛受損所需維修費用11,750元部分
    ⑴按不法毀損他人之物者，被害人得請求賠償其物因毀損所
      減少之價額；負損害賠償責任者，除法律另有規定或契約
      另有訂定外，應回復他方損害發生前之原狀，前項情形，
      債權人得請求支付回復原狀所必要之費用，以代回復原狀
      ，民法第196 條、第213 條第1 項、第3 項分別定有明文
      。又依民法第196 條請求賠償物被毀損所減少之價額，得
      以修復費用為估定之標準，但以必要者為限，例如：修理
      材料以新品換舊品，應予折舊，此有最高法院77年5 月17
      日77年度第9 次民事庭會議決議可資參照。故債權人所得
      請求者既為回復原狀之必要費用，倘以維修費用為估定其
      回復原狀費用之標準，則修理材料以新品換舊品時，即應
      予折舊。而關於固定資產折舊率又可分為平均法及定率遞
      減法。所謂平均法係以固定資產成本減除殘價後之餘額，
      按固定資產耐用年數表規定之耐用年數平均分攤，計算其
      每期折舊額，定率遞減法係以固定資產每期減除該期折舊
      額之餘額順序作為各次期計算折舊之基數，而以一定比率
      計算其折舊額。是依損害賠償之目的在於填補被害人實際
      損害之目的而言，應採用平均法計算折舊，較為公允。查
      原告主張被告上開侵權行為造成系爭車輛受損，系爭車輛
      維修費用為11,750元（含零件費用9,230 元、工資費用2,
      520 元）乙節，業據其提出車損照片、估價單、統一發票
      收據等件為證（本院卷第13至15頁、第25頁），並有本院
      職權調閱之系爭事故現場彩色照片附卷可稽（本院卷第10
      5 至111 頁）。被告固以上情置辯，惟系爭事故係肇事車
      輛左車頭與系爭車輛前車頭碰撞一情，業已認定如前述，
      對照系爭車輛車損彩色照片顯示系爭車輛之前土除破損、
      前面板有裂痕等受損情事，而原告提出之估價單顯示零件
      費用9,230 元、工資費用2,520 元，且上開各項費用之細
      項均與維修系爭車輛之前車頭有關，均屬必要之修復費用
      ，堪認原告主張之維修費用11,750元所維修之標的係因系
      爭事故所致。又被告雖辯稱維修費用過高云云，惟未舉證
      證明原告主張之維修費用有何逾越合理必要範圍之處，自
      無足採。
    ⑵次查系爭車輛維修費用為11,750元（含零件費用9,230 元
      、工資費用2,520 元），而系爭車輛係97年10月出廠（本
      院卷第23頁），迄本件事故發生時即110 年3 月7 日，已
      使用12年5 個月，依行政院公布之固定資產耐用年數表及
      固定資產折舊率表，機械腳踏車之耐用年數為3 年，依平
      均法計算其折舊結果，則零件扣除折舊後之修復費用估定
      為2,307 元【計算方式：1.殘價＝取得成本÷( 耐用年數
      ＋1)即9,230 ÷( 3+1)≒2,308 （小數點以下四捨五入）
      ；2.折舊額＝( 取得成本－殘價) ×1/（耐用年數）×（
      使用年數）即( 9,230 －2,308)×1/ 3×（12+5/12 ）≒
      6,923 （小數點以下四捨五入）；3.扣除折舊後價值＝（
      新品取得成本－折舊額）即9,230 －6,923 ＝2,307 】，
      另加計無庸計算折舊之工資費用2,520 元，系爭車輛之維
      修費用應為4,827 元（計算式：2,307 元＋2,520 元＝4,
      827元）。
    ⒉增加生活上所需交通費用1,310元部分
      按侵權行為保護之客體，主要為被害人之固有利益（又稱
      持有利益或完整利益），民法第184 條第1 項前段所保護
      之法益，原則上限於權利（固有利益），而不及於權利以
      外之利益，特別是學說上所稱之純粹經濟上損失或純粹財
      產上損害；而學說上所謂「純粹經濟上損失」或「純粹財
      產上損害」，係指其經濟上之損失為「純粹」的，而未與
      其他有體損害如人身損害或財產損害相結合（最高法院10
      1 年度台上字第496 號、103 年度台上字第845 號判決意
      旨參照）。查原告主張系爭車輛維修期間無法使用系爭車
      輛上下班，於110 年3 月9 日起至110 年3 月12日止，合
      計4 日，需搭乘計程車上下班，故增加生活上所需交通費
      用1,310 元，並提出計程車運價證明為證（本院卷第27至
      29頁），惟史○○係將系爭車輛使用借貸予原告使用，原
      告並非系爭車輛所有權人，原告自無因系爭事故致其固有
      財產權受損，原告就系爭車輛之使用借貸債權，縱因系爭
      事故有所減損而支出交通費用1,310 元，揆諸前開說明，
      原告支出交通費用1,310 元僅屬純粹經濟上之損失，尚非
      民法第184 條第1 項前段所保護之權利，從而，原告請求
      被告賠償增加生活上所需交通費用1,310 元，為無理由，
      不應准許。
    ⒊非財產上損害1,000元部分
      按不法侵害他人之身體、健康、名譽、自由、信用、隱私
      、貞操，或不法侵害其他人格法益而情節重大者，被害人
      雖非財產上之損害，亦得請求賠償相當之金額，民法第19
      5 條第1 項前段定有明文。查原告主張因系爭事故發生後
      造成原告精神上驚嚇，致受有精神上痛苦，請求被告賠償
      非財產上損害1,000 元等語，惟系爭事故僅致系爭車輛受
      損，原告並無因系爭事故受有體傷，業據原告陳述在卷（
      本院卷第88頁），又參諸民法第195 條第1 項規定，請求
      非財產上損害賠償之情形並不包括財產權遭受侵害，原告
      既無因系爭事故受有身體健康之損害，自無受有精神上痛
      苦。從而，原告請求被告賠償非財產上損害1,000 元，為
      無理由，不應准許。
    ⒋綜上，原告因系爭事故得請求被告賠償系爭車輛受損所需
      維修費用4,827元。
四、綜上所述，原告依據侵權行為及債權讓與之法律關係，請求
    被告給付4,827 元，為有理由，應予准許，逾此範圍之請求
    ，為無理由，應予駁回。
五、本件係就民事訴訟法第436 條之8 適用小額訴訟程序所為被
    告敗訴之判決，依同法第436 條之20規定，應依職權宣告假
    執行，並依同法第436 條之23準用第436 條第2 項，適用同
    法第392 條第2 項規定，依職權宣告被告如預供擔保，得免
    為假執行。
六、又本件應適用小額訴訟程序，依民事訴訟法第436 條之19第
    1 項規定，法院為訴訟費用之裁判時，併確定訴訟費用額為
    1,000 元。另原告之訴雖一部有理由、一部無理由，然因原
    告確有提起本件訴訟必要，且起訴後應徵之裁判費至少為1,
    000 元（民事訴訟法第77條之13規定參照），是本院認應依
    民事訴訟法第79條規定，酌量情形由被告全部負擔。
中    華    民    國  110     年    11    月    30    日
                  鳳山簡易庭  法   官  藍雅筠
以上正本係照原本作成。                   
民事訴訟法第436 條之24第2 項：對於本判決之上訴，非以違背
法令為理由，不得為之。
如對本判決上訴，須於判決送達後20日內向本院提出上訴狀，並
須表明原判決所違背之法令及其具體內容與依訴訟資料可認為原
判決有違背法令之具體事實之上訴理由（均須按他造當事人之人
數附繕本）。
中    華    民    國   110    年    11    月    30    日
                              書記官   蔡毓琦
┌────────────┐
│訴訟費用計算式          │
├────────────┤
│裁判費（新臺幣）1,000元 │
├────────────┤
│合計            1,000元 │
└────────────┘